臺灣彰化地方法院交通事件裁定　　　　100年度交聲字第961號
原處分機關
即移送機關　交通部公路總局臺中區監理所彰化監理站
異　議　人
即受處分人　鄒彩雲
上列受處分人因違反道路交通管理處罰條例案件，對於交通部公
路總局臺中區監理所彰化監理站民國100年5月13日所為之處分（
彰監四字第裁64-GF0000000號裁決書），聲明異議，本院裁定如
下：
    主  文
原處分撤銷。
鄒彩雲不罰。
    理  由
一、原處分意旨略以：駕駛人伍萌駕駛異議人即受處分人鄒彩
    雲所有車牌號碼9086-EC 號自用小客車，於民國100 年5 月
    7 日15時15分許，在台中市○○路172 號處，因有「使用他
    車牌照行駛道路」之違規事由，經警當場掣單舉發，嗣後原
    處分機關依道路交通管理處罰條例第12條第1 項第5 款及第
    2 項之規定，裁處牌照扣繳（罰緩部分依使用牌照稅法、行
    政罰法第24條第1 、2 項及使用牌照稅法與道路交通管理處
    罰條例涉及裁罰競合作業原則之規定辦理，原處分機關罰緩
    不罰，改依違反牌照稅法規定，移送地方稅務局裁處；牌照
    已逾檢註銷），於法應無不合等語。
二、異議意旨略以：異議人即受處分人（下稱受處分人）因感念
    受處分人之大哥曾經幫助受處分人夫妻創業，知道受處分人
    大哥之子黃兆熙不學好，故受處分人夫婦有意幫助黃兆熙步
    上正途，乃於94年間出資協助親戚黃兆熙成立一家汽車改裝
    公司，全權交由黃兆熙經營，因此將證件交由親戚黃兆熙使
    用，並同意黃兆熙以受處分人名義購買車號9086-E C號自用
    小客車。受處分人不會開車，從購車到該公司結束營業（95
    年3 月間）都是黃兆熙在使用車輛，受處分人僅為名義上車
    主，不料黃兆熙經營不久，就自95年3 月2 日起不告而別，
    音訊全無，車子亦下落不明，受處分人向法院控告黃兆熙侵
    占及背信，在無車籍資料下，無法辦理任何遺失或過戶事宜
    ，期間還要負擔車子燃料費及牌照稅，且擔心車子在行駛中
    的刑事責任，受處分人不知道車子去處，非真正所有權人，
    為此不服而聲明異議等語。
三、按汽車有牌照借供他人使用或使用他車牌照行駛者，處汽車
    所有人新臺幣(下同)3,600元以上10,800元以下罰緩，並禁
    止其行駛，並吊銷該牌照，道路交通管理處罰條例第12條第
    1項第5款、第2項定有明文。上開規定處罰對象之「汽車駕
    駛人」，係實際之汽車駕駛人，而非汽車名義上登記之所有
    人；又處罰對象之「汽車所有人」，亦應係違規時汽車之真
    正所有權人而言，而非汽車之登記名義人。蓋因車籍資料僅
    係監理機關對於車輛管理之行政登記事項，車籍資料上車主
    名稱登記，雖可據以作為該車所有人之判斷依據，然該車籍
    資料所登記之車主，並非當然即為民法上之真正所有權人。
    實際上仍應依照民法上動產所有權歸屬之相關規定加以判斷
    ，如該車已經移轉他人而非所有權人，則不在處罰之列。又
    按道路交通管理處罰條例之處罰，受舉發違反道路交通管理
    事件之受處罰人，認為受舉發之違規行為應歸責他人者，應
    於舉發違反道路交通管理事件通知單應到案日期前，檢附相
    關證據及應歸責人相關證明文件，向處罰機關告知應歸責人
    ，處罰機關應即另行通知應歸責人到案依法處理，道路交通
    管理處罰條例第85條第1 項定有明文，是若車輛所有人對該
    交通違規事實確有不可歸責之事由，即不得對之裁罰，合先
    敘明。
四、經查：94年7 月25日開始登記於受處分人名下車號9086-EC
    號自用小客車，於上開時、地，有前揭違規行為，有交通部
    公路總局臺中區監理所彰化監理站中監彰字第1000014521號
    函、臺北市監理處北市監北字第10065876000 號函暨隨函檢
    之附辦理新領車輛牌照車籍資料影本2 紙、臺中市警察局中
    市警交字第GF0000000 號舉發違反道路交通管理事件通知單
    與裁決書各1 紙為證。受處分人異議理由所稱其為協助親戚
    黃兆熙創業而出資成立一家汽車改裝公司，交由黃兆熙經營
    ，並同意黃兆熙以受處分人名義購入系爭車輛，隨著證人黃
    兆熙於95年3 月不告而別，車子也不知去向等情，均經證人
    黃兆熙於本院審理時承認確有此事，證人黃兆熙於本院訊問
    時具結證稱略以：「這部車子何時購買已忘記了，但車子買
    來後都是我在使用，那時我開了一間汽車改裝公司，當初買
    車是為了公司所需，登記在鄒彩雲名下，後來我因其他案件
    被通緝，我就跑路了，那部車當時還留在公司，我沒有開走
    」等語（見本院100 年7 月22日訊問筆錄）。另查：系爭車
    輛於94年6 月30日以受處分人名義向中國商業銀行辦理汽車
    貸款後，同時辦理動產擔保設定貸款1,150,000 元，繳納方
    式為自動扣繳，然自95年2 月16日後即未為繳納，至今仍未
    還清，並無車輛拍賣抵償之紀錄，此有中國信託商業銀行股
    份有限公司車輛貸款授信申請書、車輛貸款借據暨約定書、
    車輛動產抵押契約書及貸款之償還紀錄表在卷可參，足證質
    權人中國信託商業銀行並未占有該車並行使權利。又受處分
    人於本院審理時陳稱：「黃兆熙告訴我，車子放在公司門口
    ，但是我去公司的時候，沒有看到該部車子，至於其他東西
    ，被債權人搬走了，沒有搬到東西的人就告我，那些官司經
    過1 、2 年時間就結束了。…當時公司還有兩個員工，他們
    也很倒楣，變成我官司的證人，我問過這2 個員工這部車到
    那裡去了，他們也說不知道，是不是被債權人開走了，我也
    沒有辦法確認」等語（本院100 年8 月25日訊問筆錄參照）
    。是依前揭證據，系爭車輛自購入後就是由證人黃兆熙占有
    使用，但在證人黃兆熙所經營之汽車改裝公司結束營業後，
    因當時證人黃兆熙逃避通緝不告而別，債權人紛至公司索討
    欠款，該車究是由黃兆熙本人開走，或遭債權人取走抵債，
    實已無從查證。然本件違規行為之駕駛人即證人伍萌於本
    院訊問時具結證稱：「這部車我是在網路上購買的，購買當
    時有車子的行照影本，我當時是以50萬元左右買的，因車子
    沒有辦法過戶，所以我沒有去辦車子過戶，我買這部車子的
    時後就知道是買權利車」等語（見本院100 年7 月22日訊問
    筆錄），並有證人伍啟萌所提供之汽車讓渡書一紙附卷可稽
    ，是可知系爭車輛自95年3 月下落不明後，已輾轉透過網路
    拍賣由伍萌購得，堪認本件自用小客車為警舉發時，受處
    分人鄒彩雲並非該車輛所有人，該車之所有權人應為伍萌
    。
五、綜上所述，受處分人於舉發當時，車輛既不在受處分人占有
    支配中，亦非車牌號碼9086-EC 號自小客車之所有權人，依
    前開說明，自非本件違規行為所應裁處之對象，則本件駕駛
    人之違規行為，自難歸責於受處分人，原處分機關未審酌及
    此，逕對車籍資料上之登記名義人即受處分人為裁罰，即難
    認為允當，從而本件受處分人之異議為有理由，爰由本院將
    原處分撤銷，改諭知受處分人不罰，以資適法。
六、據上論斷，應依道路交通管理處罰條例第87條第2項、道路
    交通事件處理辦法第19條前段，裁定如主文。
中    華    民    國    100     年    10    月  26    日
                  刑事第七庭        法  官   黃玉齡
以上正本證明與原本無異。
如不服本裁定，應於裁定送達後5日內向本院提出抗告狀 (須附
繕本 )。
中    華    民    國    100     年    10    月  26    日
                                    書記官   黃鏽金